臺灣高等法院民事判決
108年度上易字第1395號
上  訴  人  鄧家淇（原名鄧淑貞）

訴訟代理人  胡智忠律師
被  上訴人  廖耀昌
法定代理人  劉月霞
上列當事人間債務人異議之訴事件，上訴人對於中華民國108年1
0月15日臺灣新北地方法院第一審判決（108年度訴字第2150號）
提起上訴，並為訴之追加，本院於109年4月22日言詞辯論終結，
判決如下：
    主  文
上訴及追加之訴均駁回。
上訴及追加之訴訴訟費用由上訴人負擔。
    事實及理由
壹、程序方面：
    按第二審訴之變更或追加，非經他造同意不得為之，但請求
    之基礎事實同一者，不在此限，民事訴訟法第446條第1項、
    第255條第1項第2款規定甚詳。本件上訴人於原審依強制執
    行法第14條第1項規定，請求撤銷原法院86年度執全字第228
    2號強制執行事件（下稱系爭執行事件）對上訴人所為強制
    執行程序（見原審卷第11頁）。嗣在本院第二審程序追加請
    求確認系爭執行事件所保全之債權，其請求權不存在（見本
    院卷第51頁），核與原訴主張之基礎事實同一，應予准許。
貳、實體方面：
一、上訴人主張：被上訴人前於民國86年間以其所持伊簽發如附
    表所示票面金額共計新臺幣（下同）116萬1,630元之支票4
    紙（下合稱系爭支票）屆期未兌現為由，向原法院聲請86年
    度裁全字第3504號假扣押裁定（下稱系爭假扣押裁定）獲准
    ，被上訴人即持系爭假扣押裁定聲請原法院以系爭執行事件
    對伊實施強制執行，經原法院於86年11月20日查封伊所有坐
    落新北市○○區○○段0000地號土地（權利範圍5分之1）及其上
    同段OOOO建號即門牌號碼新北市○○區○○路0段000巷00號0樓
    建物（權利範圍全部，下與前開土地合稱系爭房地）。被上
    訴人復持系爭支票對伊提起給付票款訴訟，經原法院於87年
    4月1日以87年度重簡字第14號判決伊應與訴外人柯秀卿、原
    夆食品有限公司（下稱原夆公司）連帶給付被上訴人116萬1
    ,630元本息，並於87年5月25日確定在案（下稱系爭確定判
    決）。惟被上訴人從未持系爭確定判決對伊聲請強制執行，
    系爭支票票款債權之請求權自系爭確定判決確定翌日即87年
    6月25日重行起算5年，已於92年5月25日罹於時效，伊自得
    拒絕給付。系爭假扣押裁定所保全系爭支票票款債權之請求
    權已罹於時效而不存在，被上訴人復始終未持系爭確定判決
    對伊聲請本案執行，系爭執行事件自因未達於滿足執行之程
    度而尚未終結等情。依強制執行法第14條第1項規定，請求
    撤銷系爭執行事件對伊之強制執行程序（原審為上訴人敗訴
    之判決。上訴人聲明不服，提起上訴）。上訴人於本院第二
    審程序主張：伊有就系爭執行事件所保全之系爭支票票款債
    權之請求權存否提起確認之訴之法律上利益，爰追加請求確
    認該請求權不存在。上訴及追加聲明：㈠原判決廢棄。㈡確認
    系爭執行事件所保全之債權，其請求權不存在。㈢系爭執行
    事件對上訴人所為之強制執行程序撤銷。
二、被上訴人則以：原法院於86年11月21日就系爭房地完成查封
    時，系爭執行事件已經終結，上訴人不得提起債務人異議之
    訴；系爭支票票款債權確已罹於時效等語，資為抗辯。並答
    辯聲明：上訴駁回。
三、本院之判斷：
  ㈠按假扣押裁定之執行名義，性質上僅係保全執行，並不生確
    定請求權存否之效力，債務人對其請求之存否如有爭執，得
    聲請法院命債權人於一定期間內起訴，以謀解決；且依民事
    訴訟法第530條第1項規定，假扣押之原因消滅或其他命假扣
    押之情事變更者，債務人亦得聲請撤銷該項假扣押裁定，故
    執行名義為假扣押之裁判者，債務人不得提起異議之訴（最
    高法院83年度台上字第2846號、84年度台上字第1363號判決
    可資參照）。查被上訴人前於86年間以其所持伊簽發之系爭
    支票屆期未兌現為由，向原法院聲請系爭假扣押裁定獲准，
    被上訴人即持該裁定聲請原法院以系爭執行事件對伊實施強
    制執行，經原法院於86年11月20日查封伊所有之系爭房地；
    系爭假扣押裁定所保全系爭支票票款債權已罹於時效等情，
    固為兩造所不爭執（見原審卷第76頁、本院卷第49、107頁
    ），均堪認屬實。惟假扣押裁定並非具有確定請求權存否效
    力之執行名義，所為執行亦僅係暫時，其實體上之爭議本得
    藉由本案訴訟解決，無就保全執行程序提起異議之訴之必要
    ；且縱日後因假扣押之原因消滅、債權人受本案敗訴判決確
    定或其他命假扣押之情事變更，足以逆推假扣押裁定所保全
    者與假扣押執行時實體法權利狀態不一致，立法者亦已設有
    民事訴訟法第530條第1項規定以為救濟，假扣押裁定自非強
    制執行法第14條第1項所稱之執行名義甚明。系爭執行事件
    係以系爭假扣押裁定為執行名義之保全執行，依上說明，上
    訴人雖得因系爭假扣押裁定所保全系爭支票票款債權罹於時
    效而拒絕給付，其仍應於符合民事訴訟法第530條第1項要件
    之情況下，依該條規定撤銷系爭假扣押裁定以排除系爭執行
    事件對伊之強制執行，不能提起債務人異議之訴。故上訴人
    依強制執行法第14條第1項規定，請求撤銷系爭執行事件對
    伊之強制執行程序，自非有據。
  ㈡次按確認法律關係之訴，非原告有即受確認判決之法律上利
    益者，不得提起之，民事訴訟法第247條第1項前段有所明定
    。又所謂即受確認判決之法律上利益，係指法律關係之存否
    不明確，原告主觀上認其在法律上之地位有不安之狀態存在
    ，且此種不安之狀態，能以確認判決將之除去者而言，若縱
    經法院判決確認，亦不能除去其不安之狀態者，即難認有受
    確認判決之法律上利益，此有最高法院52年度台上字第1240
    號判決意旨足參。本件上訴人主張系爭支票票款債權已罹於
    時效，請求確認系爭支票票款債權之請求權不存在等語。惟
    觀之被上訴人就該債權已罹於時效之事實並無爭議，已如前
    述（見三㈠），上訴人自無提起本件確認判決之法律上利益
    存在。從而，上訴人請求確認系爭支票票款債權之請求權不
    存在，亦無理由。
  ㈢綜上所述，上訴人依強制執行法第14條第1項規定，訴請撤銷
    系爭執行事件對伊之強制執行程序，為無理由，不應准許。
    原審所為上訴人敗訴之判決，並無不合。上訴論旨指摘原判
    決不當，求予廢棄改判，為無理由，應駁回其上訴。又上訴
    人追加請求確認系爭支票借款之請求權不存在，亦無理由，
    應併予駁回。 
四、本件事證已臻明確，兩造其餘攻擊、防禦方法或提出之證據
    ，經核與判決結果並無影響，爰不逐一論列，附此敘明。
五、據上論結，本件上訴及追加之訴均為無理由。依民事訴訟法
    第449條第1項、第78條，判決如主文。
中　　華　　民　　國　　109 　年　　5 　　月　　13  　日
                  民事第二十三庭
                        審判長法  官  蕭胤瑮
         　　　 　　　　　　　法  官　鄭威莉
        　　　　　　　　　　　法  官　許勻睿
正本係照原本作成。
不得上訴。
中　　華　　民　　國　　109 　年　　5 　　月　　14　　日

　　　　　　　　　　　　　    書記官  秦湘羽

附表                            
編號 付款人 發票日 提示日 金額(新臺幣) 支票號碼 1 華南商業銀行西三重分行 86年10月22日 86年10月22日 42萬2,630元 OO0000000 2 華南商業銀行西三重分行 86年10月22日 86年10月22日 21萬3,600元 000000000 3 華南商業銀行西三重分行 86年10月25日 86年10月27日 31萬1,800元 000000000 4 華南商業銀行西三重分行 86年10月25日 86年10月29日 21萬3,600元 000000000 合計    116萬1,630元